【裁判字號】    89,上易,315
【裁判日期】    890320
【裁判案由】    傷害（家庭暴力案件）
【裁判全文】
臺灣高等法院臺中分院刑事判決                    八十九年度上易字第三一五號
    上  訴  人
    即  被  告  丙○○
右上訴人因傷害案件，不服臺灣南投地方法院八十八年度易字第六一六號，中華民國
八十八年十二月三十日第一審判決（起訴案號：臺灣南投地方法院檢察署八十八年度
偵字第四六九五號），提起上訴，本院判決如左：
      主  文
原判決撤銷。
丙○○傷害人之身體，處拘役伍拾玖日，如易科罰金，以佰元折算壹日。
      事  實
一、丙○○與乙○○係夫妻關係，於民國（以下同）八十八年十月六日下午七時十分
    許，乙○○駕駛自用小客車前往南投縣名間鄉○○村○○路一五一號住處，欲載
    其子蕭瑞峰及其女蕭瑋婷外出時，因乙○○與丙○○間有家庭衝突，而發生爭吵
    ，丙○○竟利用乙○○開車門讓蕭瑞峰上車之機會強行進入乙○○所駕駛之小客
    車內，因丙○○要與乙○○理論，而乙○○不予理會，並發動引擎欲離去，丙○
  ○竟對乙○○強行拿走該小客車之鑰匙，而對乙○○施強暴，而妨害乙○○行使
    權利，因乙○○不從，丙○○明知二人拉扯可能使乙○○因而受傷，仍以不確定
    之傷害犯意，用力搶取乙○○之小客車鑰匙，致乙○○受有左側中指皮膚擦傷（
    缺損）約一乘一公分之傷害。
二、案經告訴人乙○○訴由南投縣警察局南投分局報請臺灣南投地方法院檢察署檢察
    官偵查起訴。
      理  由
一、訊之上訴人即被告（以下稱被告）丙○○對於右開時地，因前開原因而強取告訴
    人乙○○小客車上之鑰匙，而致乙○○受有上開之傷害一節，並不諱言，但否認
    有傷害乙○○之意思，辯稱：我沒有打告訴人乙○○，告訴人之傷應是被我的手
    錶割傷云云。
二、經查被告丙○○右開犯行，除據被告丙○○自承與告訴人乙○○理論時，告訴人
    不予理會，而發動引擎欲離去時，有強行將告訴人乙○○小客車鑰匙取下，而與
    告訴人乙○○發生衝突外，並經告訴人乙○○於本院審理時，指案發當時伊開車
    前往接其子，當時被告丙○○躲在暗處，突然出現，隨即以腳踹我的車門，嗣因
    其子來了，伊要讓其子上車，被告即搶先上車，並對伊加以攻擊，並拿伊之車鑰
    匙，因車內窄，丙○○無法全力施展，故其所受之傷害減到最低云云。且於偵查
    中則指稱：「：：我開車回來接我兒子去吃飯，他（指丙○○）就用腳踹玻璃，
    我打開車門要讓我兒子進來，他就強行進入我駕駛座旁邊，他就要搶我車鑰匙，
    不讓我開車，我看到這種情況一定要下車，而他也強行把我拖下車，我跟兒子、
    女兒也要搶鑰匙，都被他弄傷，在混亂中，我也不清楚」等語。依告訴人乙○○
    前開所指訴之情形，告訴人乙○○對於其身上所受之傷害係如何而來，顯然並不
    十分清楚。再參諸在場之證人蕭瑞峰於偵查中證稱：我媽媽開車去載我們，我爸
    爸要她開車門，她不要就開車門進去攻擊，如何攻擊我不知道，媽媽的手有流血
    等語，且證人蕭瑋婷於偵查中亦證稱：他搶媽媽鑰匙，用手打媽媽的手等語，並
    以告訴人僅受有左側中指皮膚擦傷（缺損）之傷害，加以判斷，如當時被告丙○
    ○係見告訴人乙○○開車門，而進入車內，係蓄意對告訴人乙○○加以毆打，或
    如告訴人乙○○所指被告丙○○尚將告訴人乙○○強行拖下車則告訴人乙○○應
    不僅只受有如此輕微之傷害，且如被告丙○○當時有明顯之攻擊動作，告訴人乙
    ○○當不可能於偵查中指稱為被告於混亂中如何弄傷，並不清楚。尚難認被告丙
    ○○當時確有以手攻擊毆打告訴人乙○○。依本件事證，應認被告丙○○當時進
    入告訴人所駕駛之小客車內，因乙○○發動引擎，為使乙○○不能離去，而強行
    要搶乙○○小客車之鑰匙，而告訴人乙○○抵抗，致被告之手錶在衝突中刮傷告
    訴人乙○○之左側中指，始合事證。
三、又按以本件上開經過，被告丙○○於告訴人乙○○不欲與其理論，而發動小客車
    之引擎欲離去時，強行對告訴人乙○○加以施暴，而搶取鑰匙時，自能預知乙○
    ○將反抗，而生拉扯，被告丙○○於此情形下，仍猛力與告訴人乙○○拉扯，是
    被告丙○○在此情形下自有告訴人若因此受傷，仍不違背其本意之不確定傷害故
    意。是被告所辯無傷害故意，自難採信。本件被告犯罪已臻明確，其犯行堪予認
    定。
四、核被告所為係犯刑法第二百七十七條第一項傷害罪，及同法第三百零四條第一項
    之強制罪，而被告所犯上開二罪間有方法結果之關係，應從重論以傷害罪。雖公
    訴人未對被告所為強制罪部分予以論及，然此部分與已起訴部分既有裁判上一罪
    之牽連關係，自為起訴效力所及，併予敘明。
五、原審對被告予以論罪科刑，固非無見，然原判決未就被告所為尚犯強制罪部分予
    以注意，所為認事用法，自有未洽。被告上訴意旨否認犯罪，而指摘原判決不當
    ，雖難認為有理由，然原判決既有上開可議，已屬無可維持，應由本院將原判決
    撤銷，另為改判。爰審酌被告之犯罪動機、目的、手段，與被害人間之關係，及
    犯罪所生危害，被告犯後態度等一切情狀，量處如主文第二項所示之刑，並諭知
    易科罰金之折算標準。
據上論結，應依刑事訴訟法第三百六十九條第一項前段、第三百六十四條、第二百九
十九條第一項前段，刑法第二百七十七條第一項、第三百零四條第一項、第五十五條
、第四十一條、罰金罰鍰提高標準條例第一條前段、第二條，判決如主文。
本案經檢察官甲○○到庭執行職務。
中      華      民      國    八十九     年      三       月    二十    日
                                  臺灣高等法院臺中分院刑事第六庭
                                        審判長法  官  古  金  男
                                              法  官  張  祺  祥
                                              法  官  沈  應  南
右正本證明與原本無異。
不得再上訴。
                                              書記官  劉  智  文
中      華      民      國    八十九     年      三       月    廿二    日
附錄：本判決論罪法條
刑法第二百七十七條
傷害人之身體或健康者，處三年以下有期徒刑，拘役或一千元以下罰金。
犯前項之罪，因而致人於死者，處無期徒刑或七年以上有期徒刑，致重傷者，處三年
以上、十年以下有期徒刑。
刑法第三百零四條
以強暴、脅迫使人行無義務之事或妨害人行使權利者，處三年以下有期徒刑、拘役或
三百元以下罰金。
前項之未遂犯罰之。
                                                                        Ｆ


司法院資訊處製作；財團法人民間司法改革基金會備份。
